【裁判字號】    89,台上,5797
【裁判日期】    890928
【裁判案由】    違反槍砲彈藥刀械管制條例
【裁判全文】
最高法院刑事判決                              八十九年度台上字第五七九七號
    上  訴  人  甲○○
    選任辯護人  葉武侯律師
右上訴人因違反槍砲彈藥刀械管制條例案件，不服台灣高等法院高雄分院中華民國八
十九年六月三十日第二審判決（八十九年度上訴字第四九五號，起訴案號：台灣屏東
地方法院檢察署八十三年度偵緝字第○二三號），提起上訴，本院判決如左：
    主  文
原判決撤銷，發回台灣高等法院高雄分院。
    理  由
本件原判決認定上訴人甲○○（綽號牛頭）與王玉彰 (經原審判處有期徒刑十七年確
定）二人基於私運管制物品，具有殺傷力及破壞性之槍械、彈藥進口販賣，以營取暴
利之犯意，先由上訴人於民國八十一年十月間某日，在台中市○○○路某咖啡廳，以
短槍含子彈每支新台幣（下同）十五萬至二十萬元，長槍含子彈每支三十萬至四十萬
元之價格，向鄭錦元 (經原審判處有期徒刑十六年確定）兜售，鄭錦元因經營賭場，
需擁槍自重及為轉售槍、彈圖利，上訴人遂於同月間，偕同鄭錦元前往高雄縣岡山鎮
○○街三十四號五樓之二楊瑞興 (經原審判處有期徒刑十六年確定）住處，由鄭錦元
給付上訴人二十萬元為定金，至同年十一月底，上訴人、楊瑞興又先後向鄭錦元收取
二十萬元、四十萬元之部分價款；上訴人、楊瑞興嗣即積極展開走私槍械之工作，並
以王玉彰所有 (登記其父王進添名下）之永松號漁船為運輸工具，由楊瑞興負責僱用
船員及押運槍彈工作，上訴人應允事成給楊瑞興八十五萬元佣金，並先給付楊瑞興四
十五萬元；楊瑞興再以二十五萬元僱用尤文利 (經原審判處有期徒刑九年確定）為船
長，負責駕駛永松號漁船，另以三萬元僱用不知情之陳榮華為船員，上訴人則委請原
在永松號漁船擔任船員之親戚洪和順（經原審判處有期徒刑九年確定）負責監督走私
槍械之過程。尤文利、楊瑞興、洪和順並基於共同之犯意，由尤文利交付傅文炳之船
員證供楊瑞興使用，再由洪和順持向屏東縣警察局安檢中心恆春安檢組大光漁港檢查
哨報關出港，使楊瑞興冒用不知情之傅文炳船員證矇混檢查哨之檢查，未經向內政部
警政署入出境管理局申請許可擅自出境，於八十二年二月二十日凌晨五時三十五分許
，自屏東縣恆春鎮後壁湖大光漁港出發，同船載有尤文利、陳榮華、洪和順及楊瑞興
等四人，前往菲律賓，於八十二年二月下旬抵達菲律賓三聖塊港口後，再駛至王玉彰
所租用之小島，由王玉彰將其搜購之烏茲衝鋒槍三支、中共黑星手槍一支、○‧四五
手槍一支、九○手槍六支、轉輪手槍一支及各類子彈五百顆，裝入一帆布袋搬上永松
號漁船，由楊瑞興、尤文利將之藏放暗倉內，旋即起航回台灣。於八十二年三月三日
下午五時十分許，返抵大光漁港，楊瑞興、尤文利及洪和順再於當晚九時，上船取出
前開槍、彈後，由楊瑞興藏放其前揭住處，並通知鄭錦元取貨；鄭錦元即由江茂煙（
經原審判處有期徒刑十年確定）駕駛自用小客車搭載，於翌（四）日凌晨五、六時許
，在上址點收上開槍彈，當場並由鄭錦元給付楊瑞興四十萬元，作為走私槍械之代價
，餘額六十萬元則於數日後，另由鄭錦元與上訴人在台中市台中港某咖啡廳結算付清
，前後共交付價款一百八十萬元，結清餘款同時，並由上訴人向鄭錦元取回九○手槍
二支及四五口徑手槍一支，含子彈二十三顆等情。因而撤銷第一審不當之判決，改判
論處上訴人未經許可，共同販賣衝鋒槍罪刑，固非無見。
惟查：(一)、科刑判決所認定之事實，與所採之證據不相適合，即屬證據上理由矛盾，
其判決當然違背法令。原判決認定上訴人「應允事成給楊瑞興八十五萬元佣金，並先
給付楊瑞興四十五萬元」（見原判決第二頁第十一至十二行），於理由中則引用楊瑞
興在偵查中供證：「此次載槍械代價是八十五萬元，出港前甲○○拿四十萬元左右，
我交二十五萬元給船長尤文利」（見原判決第五頁末二行）為其所憑依據，其認定之
事實與所採之證據，已屬不相適合。又依原判決事實欄之記載，上訴人除先付給楊瑞
興四十五萬元外，楊瑞興於八十一年十一月底及八十二年三月四日凌晨五、六時許，
各先後自鄭錦元處收受四十萬元，理由欄中並論述鄭錦元亦供證其先後二次各給付楊
瑞興各四十萬元（見原判決第六頁末二行、第七頁第十三至十四行），如果無訛，則
楊瑞興因參與該次走私及販賣槍、彈之所得，應係一百二十五萬元，與原判決所認定
之八十五萬元，亦顯屬不合，自有證據上理由矛盾之違法。(二)、證人之個人意見或推
測之詞，不得作為證據，刑事訴訟法第一百六十條定有明文。原判決理由欄引用證人
王玉彰於第一審經訊以上訴人共參與走私幾次時，所供：「如果第一次他有參與的話
，應該是一次」云云（見原判決第九頁倒數第四至第三行），為其認定上訴人有共同
參與走私及販賣槍、彈證據之一，惟上開供證，並非王玉彰就其見聞之事實所為陳述
，而僅係其個人推測之詞，自不具證據能力，原判決據為不利上訴人之判斷，難謂適
法。(三)、有罪之判決書事實欄為適用法令之依據，應將法院依職權認定與犯罪構成要
件有關之事項，詳記於事實欄，然後於理由內逐一說明其憑以認定之證據，使事實及
理由兩相一致，方為合法。而共同正犯之成立，以有犯意之聯絡，及行為之分擔為要
件。此項要件自應於事實欄內為詳實之記載，然後於理由內說明其憑以認定之證據，
始稱適法。原判決雖謂上訴人與楊瑞興、王玉彰、尤文利、洪和順間，就走私槍、彈
部分有犯意聯絡、行為分擔，就販賣槍、彈部分，與王玉彰、楊瑞興間有犯意聯絡、
行為分擔，均為共同正犯，惟除王玉彰部分外，事實欄內並未記載上訴人與其餘共犯
有何犯意之聯絡。又原判決除附表一所載上訴人共同走私槍械彈藥之事實外，尚有其
餘之附表，依其認定，附表二、三、四所載之走私槍、彈，均與上訴人無涉，則其附
表五編號五之子彈五十顆，雖經鑑定結果不具殺傷力，而未併為沒收之宣告，然該五
十顆子彈，是否屬原判決附表一所載五百顆子彈之部分，原判決未予說明，自有理由
不備之違法。上訴意旨指摘原判決不當，非無理由，應認有發回更審之原因。原判決
不另為無罪諭知之第二次至第五次走私槍、彈部分，基於審判不可分之原則，應併予
發回。
據上論結，應依刑事訴訟法第三百九十七條、第四百零一條，判決如主文。
中      華      民      國    八十九    年      九      月    二十八    日
                              最高法院刑事第十二庭
                                  審判長法官  陳  炳  煌
                                        法官  陳  正  庸
                                        法官  陳  世  雄
                                        法官  徐  文  亮
                                        法官  吳  信  銘
      右正本證明與原本無異
                                              書  記  官
中      華      民      國    八十九    年      十      月      四      日


司法院資訊處製作；財團法人民間司法改革基金會備份。
